【裁判字號】    97,訴,581
【裁判日期】    970724
【裁判案由】    違反毒品危害防制條例
【裁判全文】
臺灣新竹地方法院刑事判決               97年度訴字第581號
    公  訴  人  臺灣新竹地方法院檢察署檢察官
    被      告  甲○○
                          40.
上列被告因違反毒品危害防制條例案件，經檢察官提起公訴（97
年度毒偵字第871號），本院依簡式審判程序判決如下：
    主  文
甲○○施用第一級毒品，累犯，處有期徒刑捌月。又施用第二級
毒品，累犯，處有期徒刑陸月，扣案之安非他命（毛重零點捌公
克）沒收銷燬，另扣案之包裝袋貳個均沒收。應執行有期徒刑壹
年，扣案之安非他命（毛重零點捌公克）沒收銷燬，另扣案之包
裝袋貳個均沒收。
    事  實
一、甲○○前於民國89年間，因違反毒品危害防制條例案件，
    經本院於89年8月15日以89年度竹北簡字第233號判處有期徒
    刑6月確定。又於92年間，因贓物案件，經本院於92年11月1
    0日以92年度竹簡字第618號判處應執行有期徒刑1年確定。
    上開2案件，經本院於93年1月19日以93年度聲字第16號裁定
    應執行有期徒刑1年6月確定。另於93年間，因違反毒品危
    害防制條例案件，經本院於93年11月15日以93年度易字第26
    2號判處有期徒刑7月確定。接續上開部分之執行，並於94
    年11月26日縮短刑期執行完畢。
二、甲○○(1)前於88年間，因施用毒品案件，經本院以88年度毒
    聲字第347號裁定送觀察、勒戒後，認無繼續施用毒品傾向
    ，於88年3月17日執行完畢而釋放。(2)又於88年間，因2 犯
    施用毒品案件，經本院以88年度毒聲字第1886號裁定送觀察
    、勒戒後，亦認無繼續施用毒品傾向，於88年10月29日執行
    完畢而釋放。(3)再於89年間，因3犯施用毒品案件，經本院
    以89年度毒聲字第2595號裁定令入戒治處所施以強制戒治，
    嗣因停止戒治而出所、撤銷停止戒治而入所，迄於90年10月
    25日執行完畢而釋放。(4)復於上開強制戒治執行完畢而釋放
    後5年內，即於93年1月29日下午1時許，因施用第二級毒品
    犯行，經本院於93年11月15日以93年度易字第262號判處有
    期徒刑7月確定，並於94年11月26日縮短刑期執行完畢。
三、甲○○仍不知悔改，基於施用第一級毒品海洛因之犯意，於
    97年4月25日晚上某時，在新竹縣湖口鄉○○村○鄰○○路○
    段400號住處內，以注射針筒將海洛因注射入體內之方式，
    施用海洛因1次。另基於施用第二級毒品安非他命之犯意，
    於97年4月25日晚上施用完海洛因後2、3小時許，亦在上開
    住處內，以將安非他命置於吸食器內加熱吸食煙霧之方式，
    施用安非他命1次。嗣於97年4月26日晚上9時30分許，在新
    竹縣湖口鄉○○路○段428巷口，因另涉竊盜案件為警攔檢查
    獲，並扣得甲○○所有之安非他命2包（毛重0.8公克）
四、案經新竹竹縣政府警察局竹北分局報告臺灣新竹地方法院檢
    察署檢察官偵查起訴。
    理  由
甲、程序部分：
    本件被告甲○○所犯施用毒品罪，係非死刑、無期徒刑、最
    輕本刑為3年以上有期徒刑之罪，被告於本院準備程序進行
    中，就被訴事實為有罪之陳述，經本院合議庭認合於刑事訴
    訟法第273條之1第1項之規定，裁定進行簡式審判程序，合
    先敘明。
乙、實體部分：
一、訊據被告甲○○對於事實三所載犯罪事實，於本院準備程序
    、審理中均自白認罪，而被告為警查獲所採集之尿液（代號
    ：北97159），經送詮昕科技股份有限公司檢驗結果，呈海
    洛因經人體代謝後之嗎啡陽性反應；安非他命、甲基安非他
    命陽性反應，此有真實姓名代號對照表、詮昕科技股份有限
    公司於97年5月15日出具之濫用藥物尿液檢驗報告附卷可稽
    （見毒偵字第871號偵查卷第36、37頁）。並有被告所有之
    安非他命2包（毛重0.8公克）扣案可資佐證。是認被告上開
    自白內容應與事實相符，其施用第一級毒品海洛因、第二級
    毒品安非他命等犯行，均堪予認定。
二、按(一)施用第一、二級毒品為犯罪行為，毒品危害防制條例第
    10條定有處罰明文。故施用第一、二級毒品者，依前揭規定
    本應科以刑罰。惟基於刑事政策，對合於一定條件之施用者
    ，則依同條例第20條、第23條之規定，施以觀察、勒戒及強
    制戒治之保安處分。(二)毒品危害防制條例於民國92年7月9日
    修正公布，自93年1月9日施行，其中第20條、第23條將施用
    毒品之刑事處遇程序，區分為「初犯」及「5年內再犯」、
    「5年後再犯」。依其立法理由之說明：「初犯」，經觀察
    、勒戒或強制戒治後，應為不起訴處分或不付審理之裁定；
    經觀察、勒戒或強制戒治執行完畢釋放後，「5年內再犯」
    者，因其再犯率甚高，原實施之觀察、勒戒及強制戒治既已
    無法收其實效，爰依法追訴或裁定交付審理。至於經觀察、
    勒戒或強制戒治執行完畢釋放後，「5年後再犯」者，前所
    實施之觀察、勒戒或強制戒治已足以遮斷其施用毒品之毒癮
    ，為期自新及協助其斷除毒癮，仍適用「初犯」規定，先經
    觀察、勒戒或強制戒治之程序。從而依修正後之規定，僅限
    於「初犯」及「5年後再犯」二種情形，始應先經觀察、勒
    戒或強制戒治程序。倘被告於5年內已再犯，經依法追訴處
    罰，縱其第3次（或第3次以上）再度施用毒品之時間，在初
    犯經觀察、勒戒或強制戒治執行完畢釋放5年以後，已不合
    於「5年後再犯」之規定，且因已於「5年內再犯」，顯見其
    再犯率甚高，原實施觀察、勒戒或強制戒治，已無法收其實
    效，即應依該條例第10條處罰（最高法院95年度第7次刑事
    庭會議決議參照）。準此，茍被告其施用毒品之犯行，前經
    觀察、勒戒或強制戒治執行完畢後，5年內曾因再施用毒品
    之行為，而經法院判處刑罰之處遇程序確定者，縱其係於觀
    察、勒戒或強制戒治執行完畢5年後再為本案施用毒品，應
    認屬「再犯」之範疇，直接適用刑罰處遇之程序。經查，被
    告(1)前於88年間，因施用毒品案件，經本院以88年度毒聲字
    第347號裁定送觀察、勒戒後，認無繼續施用毒品傾向，於
    88年3月17日執行完畢而釋放。(2)又於88年間，因2犯施用毒
    品案件，經本院以88年度毒聲字第1886號裁定送觀察、勒戒
    後，亦認無繼續施用毒品傾向，於88年10月29日執行完畢而
    釋放。(3)再於89年間，因3犯施用毒品案件，經本院以89 年
    度毒聲字第2595號裁定令入戒治處所施以強制戒治，嗣因停
    止戒治而出所、撤銷停止戒治而入所，迄於90年10月25日執
    行完畢而釋放。(4)復於上開強制戒治執行完畢而釋放後5年
    內，即於93年1月29日下午1時許，因施用第二級毒品犯行，
    經本院於93年11月15日以93年度易字第262號判處有期徒刑7
    月確定，並於94年11月26日縮短刑期執行完畢等情，有臺灣
    高等法院被告前案紀錄表、在監在押全國紀錄表在卷可按，
    被告既於90年10月25日強制戒治執行完畢之5年內再犯上開
    (4)所示之施用毒品犯行，是其於強制戒治執行完畢5年後再
    犯本案施用第一、二級毒品犯行，徵諸前開最高法院95年度
    第7次刑事庭會議決議意旨，自應依法予以論罪科刑。
三、論罪科刑
（一）核被告所為，係犯毒品危害防制條例第10條第1項之施用
      第一級毒品罪、同條例第10條第2項之施用第二級毒品罪
      。其分別持有第一級毒品海洛因、第二級毒品安非他命之
      低度行為，各為其施用第一級毒品海洛因、第二級毒品安
      非他命之高度行為所吸收，皆不另論罪。
（二）被告所犯之施用第一級毒品罪、施用第二級毒品罪，犯意
      各別，行為互殊，且犯罪構成要件不同，應予分論併罰。
（三）被告有事實一所載之前案紀錄，並於94年11月26日縮短刑
      期執行完畢等情，有臺灣高等法院被告前案紀錄表、在監
      在押全國紀錄表附卷可佐，被告前受有期徒刑之執行完畢
      後，其於5年以內故意再犯本件有期徒刑以上之2罪，皆為
      累犯，應依刑法第47條第1項之規定，均加重其刑。
（四）爰審酌被告無視法令之禁止，前已因施用毒品案件，經裁
      定送觀察勒戒、強制戒治後，竟再度施用足以導致精神障
      礙及生命危險之成癮性毒品，顯無悔改之意，兼以施用毒
      品所生危害以自戕健康為主，及其犯後坦承犯行等一切情
      狀，量處如主文所示之刑，並定其應執行之刑。
四、沒收部分
（一）扣案之安非他命（毛重0.8公克），核屬毒品危害防制條
      例所定之第二級毒品，應依毒品危害防制條例第18條第1
      項前段之規定，不問屬於被告與否，併予宣告沒收銷燬。
（二）另扣案之安非他命包裝袋2個，為被告所有、供其為施用
      安非他命所用之物，業據被告於本院供承在卷，依刑法第
      38條第1項第2款之規定，併予宣告沒收。
五、據上論斷，應依刑事訴訟法第273條之1第1項、第299條第1
    項前段，毒品危害防制條例第10條第1項、第2項、第18條第
    1項前段，刑法第11條、第47條第1項、第51條第5款、第38
    條第1項第2款，判決如主文。
本案經檢察官張凱絜到庭執行職務。
中    華    民    國    97    年    7     月    24    日
                          刑事第三庭法    官    黃美文
以上正本證明與原本無異。
如不服本判決應於收受本判決後10日內向本院提出上訴書狀，其
未敘述上訴理由者，並得於提起上訴後10日內向本院補提理由書
狀 (均須按他造當事人之人數附繕本)「切勿逕送上級法院」。
中    華    民    國    97    年    7     月    24    日
                                    書 記 官    陳怡芳
附錄本案論罪科刑法條全文：
毒品危害防制條例第10條
施用第一級毒品者，處 6 月以上 5 年以下有期徒刑。
施用第二級毒品者，處 3 年以下有期徒刑。


司法院資訊處製作；財團法人民間司法改革基金會備份。
